【裁判字號】    92,台上,2677
【裁判日期】    920515
【裁判案由】    貪污
【裁判全文】
最高法院刑事判決                              九十二年度台上字第二六七七號
    上訴人  乙○○
            甲○○
右上訴人等因貪污案件，不服台灣高等法院高雄分院中華民國九十年十二月三十一日
第二審更審判決（八十九年度上更(二)字第四三一號，起訴案號：台灣屏東地方法院檢
察署八十六年度偵字第五七七一、六五六九號），提起上訴，本院判決如左：
    主  文
原判決撤銷，發回台灣高等法院高雄分院。
    理  由
本件原判決認定上訴人乙○○係高雄縣警察局鳳山分局成功派出所巡佐，負責贓車查
緝等刑案業務，為依據法令從事公務之人員。上訴人甲○○係高雄縣鳳山市○○○路
一八二號「聯發汽車修理廠」（下稱聯發車廠）之負責人。乙○○於民國八十六年六
至七月間，受台灣屏東地方法院檢察署檢察官指揮偵辦日新汽車材料公司（下稱日新
公司）胡福仁涉嫌贓物案，乙○○負責辨識贓車之職務，胡福仁於同年六月十二日因
該案遭檢察官羈押禁見後，胡妻胡林珠凰急於找人幫忙，乙○○及甲○○認有機可乘
，二人共同意圖為自己不法所有之犯意聯絡，共謀利用乙○○職務上之機會，向胡林
珠凰詐取財物，先由甲○○約胡林珠凰商談，胡林珠凰則先委由張秋屏與李文檜出面
，在會談中甲○○以其與乙○○事先謀議之事項謊稱：可以利用職務之便，由胡林珠
凰找人頭出面頂罪，以替胡福仁脫罪，及須打點承辦檢察官及相關人員，而索取新台
幣（下同）二百五十萬元款項；惟因張秋屏及李文檜二人無權答應所提之條件，乃再
於八十六年七月七日下午四時許會同胡林珠凰再度前往，惟未遇乙○○，甲○○乃要
胡林珠凰親自與乙○○於當日晚間見面會談，當晚八時胡林珠凰即由張秋屏陪同至上
開聯發車廠與乙○○、甲○○見面商談，惟胡林珠凰表示沒有那麼多的錢，可否減少
一些，乙○○為取信於胡林珠凰，明知檢警搜索，乃職務上應守之秘密，不得洩漏，
竟通知胡林珠凰：檢察官將於翌日（七月八日）上午搜索胡福仁之工廠，並囑胡林珠
凰將來源不明之汽車零件預先藏妥，而洩漏中華民國國防以外應秘密之消息。乙○○
並要求胡林珠凰於籌措款項時不可將錢從同一戶頭領出。嗣於同年七月八日，檢察官
親率乙○○等數名警員前往搜索胡福仁之日新公司，並查扣六具汽車電腦後，乙○○
竟承前述利用職務上機會詐欺取財之概括犯意，意圖為自己不法之所有，利用其職務
上之機會，於七月九日下午在聯發車廠內向胡林珠凰訛稱：昨日查扣之六具汽車電腦
中三具來源有問題，要求胡林珠凰另外再提供三具汽車電腦，由渠利用職務之便予以
掉包，並要求胡林珠凰不要再追討原扣押之有問題的三具汽車電腦。乙○○並將置放
於其汽車後行李箱中上開扣得之六具汽車電腦出示給胡林珠凰看，以取信於胡林珠凰
，致胡林珠凰信以為真，惟因不甘受損，乃於翌日（七月十日）先至法務部調查局屏
東縣調查站檢舉，並預將擬交付乙○○之三具值計約九萬餘元之汽車電腦拍照存證，
再於當日至上開聯發車廠將該三具汽車電腦交予乙○○，乙○○並催促胡林珠凰儘快
將款項交付，胡林珠凰即於七月十一日下午四時許，與甲○○約定在高雄縣鳳山市○
○路一七○號「福發超商」前交付前金三十萬元，並於赴約前先至屏東縣調查站提出
檢舉，且將所提領出之佯欲交付甲○○、乙○○之三十萬元款項之存摺、取款憑條，
及該三十萬元現鈔之影本交予該調查站，及至約定時間，甲○○前往取款時，即為預
先埋伏於該處之調查站人員跟監，直至甲○○返回聯發車廠，向等候於該處之乙○○
揮揮該包款項表示得手時，即為屏東縣調查站人員當場逮捕乙○○及甲○○二人，並
扣得款項三十萬元等情。因而撤銷第一審判決，改判論處乙○○共同連續依據法令從
事公務之人員，利用職務上之機會，詐取財物（未遂）罪刑。甲○○共同與依據法令
從事公務之人員，利用職務上之機會，詐取財物（未遂）罪刑。固非無見。
惟查：(一)、刑事訴訟法上「證據排除原則」，係指將具有證據價值，或真實之證據因
取得程序之違法，而予以排除之法則。而私人之錄音、錄影之行為所取得之證據，應
受刑法第三百十五條之一與通訊保障及監察法之規範，私人違反此規範所取得之證據
，固應予排除。惟依通訊保障及監察法第二十九條第三款之規定「監察者為通訊之一
方或已得通訊之一方事先同意，而非出於不法目的者，不罰」，通訊之一方非出於不
法目的之錄音，所取得之證據，即無證據排除原則之適用。本件上訴人等請求就告發
人胡林珠凰側錄其與上訴人等會談經過之錄音（所擷自錄音之譯文）內容予以調查，
原判決認並非通訊監察之譯文、私人側錄及上訴人乙○○又爭執內容之正確，而不予
採用該證據（見原判決第十七頁倒數第九行至第十二行）。惟該錄音帶係由通訊之一
方所錄製，依原判決所載其目的為保護自己（似為保留上訴人二人犯罪行為之證據）
，亦非不法，按之前揭說明，雖錄音時間在通訊保障及監察法公布施行之前，似無證
據排除原則之適用。原判決將該證據予以排除，未就該證據之證明力予以調查，自屬
違背證據法則，而無可維持。(二)、被告供認犯罪之自白，如係出於強暴、脅迫、利誘
、詐欺、違法羈押或其他不正方法，取得該項自白之偵訊人員或機關，為迴避其應擔
負之責任，本難期待其為真實之陳述；因此若被告已提出證據主張其自白非出於任意
性，法院自應深入調查。本件上訴人甲○○主張在查獲當天被調查員帶入伊工廠倉庫
毆打及在調查局做筆錄時，還被帶到二樓毆打，並舉其妻陳麗雲及蘇素靖在工廠外有
聽到砰碰聲響，有見到伊抱著肚子痛苦模樣，再參以甲○○於檢察官訊問時身體狀況
不佳而由其妻送醫為證。原判決除詢問筆錄之製作人調查員黃治明之供述外，並以法
務部調查局屏東縣調查站八十七年四月三十日（八七）屏廉字一九九○號函內載「甲
○○係以現行犯執行逮捕，渠對涉案情節除坦承不諱外，……，復有被害人提供之錄
音帶附卷可稽，由於事證明確，實無有對甲○○刑求取供之理由」作為證據，不惟調
查站之函文得否推定未有刑求之事實，已非無疑；且證人黃治明指出製作詢問筆錄時
，有高雄縣警察局督察室人員張國讚在場，原審未進一步調查釐清，逕採甲○○在調
查站之自白作為不利上訴人等之證據資料，亦有調查未盡之可議。以上或為上訴意旨
所指摘，或為本院得依職權調查之事項，應認原判決仍有發回更審之原因。
據上論結，應依刑事訴訟法第三百九十七條、第四百零一條，判決如主文。
中      華      民      國    九十二    年      五      月     十五     日
                              最高法院刑事第九庭
                                  審判長法官  陳  炳  煌
                                        法官  陳  正  庸
                                        法官  韓  金  秀
                                        法官  吳  信  銘
                                        法官  徐  文  亮
      右正本證明與原本無異
                                              書  記  官
中      華      民      國    九十二    年      五      月    二十六    日
                                                                        Ｔ


司法院資訊處製作；財團法人民間司法改革基金會備份。
